【裁判字號】    92,交聲,960
【裁判日期】    921112
【裁判案由】    違反道路交通管理處罰條例聲明異議
【裁判全文】
臺灣臺北地方法院交通事件裁定                    九十二年度交聲字第九六０號
    異議人即  甲○○  男  二十.
    受處分人
右列受處分人因違反道路交通管理處罰條例案件，對於台北市交通事件裁決所中華民
國九十二年七月二十五日所為之處分（原處分案號：北市裁三字第駕裁二二－ＡＡ0
000000號），聲明異議，本院裁定如左：
    主  文
異議駁回。
    理  由
一、按道路交通管理處罰條例所稱之汽車，依該條例第三條第八款規定，包括機器腳
    踏車在內；而汽車駕駛人轉彎時，不依標誌指示者，處銀元二百元以上六百元以
    下（即新台幣【下同】六百元以上一千八百元以下）罰鍰，道路交通管理處罰條
    例第四十八條第二款定有明文；再汽車駕駛人駕駛汽車有違反道路交通管理處罰
    條例之行為，經交通勤務警察制止時，拒絕停車接受稽查而逃逸者，處三千元以
    上六千元以下罰鍰，同條例第六十條第一項亦定有明文，且汽車駕駛人駕駛汽車
    違反道路交通管理處罰條例第四十八條、第六十條第一項規定者，除應依該條所
    規定之罰鍰處罰外，並應分別予記違規點數一點，道路交通管理處罰條例第六十
    三條第一項第一款亦定有明文。再行為人如係騎乘機車轉彎時不依號誌之指示，
    又經交通勤務警察制止時，拒絕停車接受稽查而逃逸，嗣為警逕行舉發，而在舉
    發通知單上所載之應到案日期前聽候裁決，經主管機關調查後仍認定其有上開違
    規行為者，依違反道路交通管理事件統一裁罰標準及處理細則第四十四條第一項
    及違反道路交通管理事件統一裁罰標準表（以下稱標準表）之規定，需對該行為
    人各處以六百元（不依號誌指示轉彎）、三千元（不服稽查逃逸）之罰鍰，並分
    別記違規點數一點。而逕行舉發違反道路交通管理事件，經汽機車所有人依通知
    單之應到案日期前到案，並告知違規駕駛人姓名、
    罰機關應即另行通知違規駕駛人到案依法處理；逾應到案日期，處罰機關應依道
    路交通管理處罰條例第八十五條第三項規定處罰該汽車所有人，違反道路交通管
    理事件統一裁罰標準及處理細則第二十四條亦定有明文。
二、本件異議人即受處分人甲○○所有之車號ＢＦＮ－五八二號重型機車於民國九十
    二年五月二十九日下午二時許，沿台北市○○路西向東方向行駛，左轉羅斯福路
    時未依機車兩段式左轉之標誌，即逕行左轉，適為在該路口執勤之台北市政府警
    察局中正二分局交通分隊員警劉得明發現，經員警鳴笛指揮受處分人所有該機車
    停車，詎該機車竟拒絕停車接受稽查而逃逸，經劉得明警員記下該部機車之車牌
    號碼等資料，而以受處分人所有該部車號機車有違反道路交通管理處罰條例第四
    十八條第二款、第六十條第一項規定之行為掣單舉發，嗣受處分人於舉發通知單
    上所載之應到案日期前向原處分機關提出申訴，經原處分機關請舉發單位調查結
    果，仍認受處分人有上開違規行為，原處分機關乃依道路交通管理處罰條例第四
    十八條第二款、第六十條第一項、第六十三條第一項第一款規定於九十二年七月
    二十五日從輕裁處受處分人罰鍰共三千六百元並予記違規點數二點。
三、訊據受處分人固承認為該機車所有人之事實，惟否認有何違反道路交通管理處罰
    條例規定之行為，辯稱：其當時在公司上班，該機車停放在上班地點，並未至台
    北市○○路、羅斯福路云云。經查：受處分人所有之該機車於右揭時地未依標誌
    指示二段式左轉，且經交通警察制止時，拒絕停車接受稽查而逃逸之違規事實，
    業據證人即開單告發受處分人之員警劉得明證述綦詳，明確結證稱：當時其在羅
    斯福路南往北之方向取締未依兩段式左轉的機車，而該車號機車從師大路逕行左
    轉到羅斯福路南往北方向，沒有依二段式左轉，他就上前把該機車攔下，請機車
    靠邊，但該機車看到他走近就加速跑掉，因該機車距離他很近，該機車要跑的時
    候，他就馬上把車號記下，並騎車追趕，追了五、六個路口，還是沒有追到，後
    來馬上查詢電腦，車籍資記載之車型、顏色與他所見完全符合才開單舉發，並記
    載於工作記錄簿上等語（見本院九十二年九月二十二日訊問筆錄）。並有台北市
    政府警察局中正第二分局交通分隊員警工作記錄簿附卷可稽，而證人劉得明為原
    處分機關認定受處分人有上開違規行為之原證人，並到庭在本院法官面前以具結
    擔保其證述之真實性，且在負擔偽證罪之心理處罰狀態下，以言詞證述本件之待
    證事實－即受處分人有上開違規事實，本院由其詳細之證述已得有受處分人確有
    上開違規行為之心證，且於本件卷存證據資料內並無任何積極證據足以證明證人
    劉得明上開證述係屬虛偽，亦無有足以令人顯信證人劉得明證述為不可採之品性
    證據或前科證據存在，本院自不得僅以證人為本件開單告發受處分人之員警而全
    盤抹煞其在訴訟上所具有之證人資格。至證人即受處分人公司主管黃宏熾雖證稱
    ：受處分人當日上班並未外出，也沒有請假等語；另證人即受處分人上班之大樓
    管理員陳培禮亦證稱：受處分人當日有騎乘機車上班，並停在大樓前面之騎樓等
    語。然證人陳培禮復證稱：受處分人雖有騎車來，但中間是否有把車騎走並無法
    確定，因管理員會去四處巡邏等語。則受處分人當日縱有騎乘該機車上班，且未
    在當日外出，仍有可能在上班期間將該機車借予他人使用，並由他人將該機車騎
    至他處，即難憑證人黃宏熾、陳培禮之證述為受處分人有利之認定。再交通警察
    掣單舉發違反道路交通管理處罰條例所列之違規事實，本質上為行政處分，係公
    務員基於職務上之權力，依法就特定之具體事件所為之具公法上效果之單方面行
    政行為，基於公務員為公法上行為具有公信力之原則，該行政行為當可被推定為
    真正，其據以依法處分之事實認定亦為正確無誤，受處分人上開辯解，尚難採信
    。本件事證明確，受處分人之違規行為堪以認定。
四、綜上所述，受處分人所有之前開車號機車確有在右揭時地不依標誌之指示違規左
    轉及經交通勤務警察制止時，拒絕停車接受稽查而逃逸之違規行為，從而原處分
    機關依上開道路交通管理處罰條例第四十八條第二款、第六十條第一項、第六十
    三條第一項第一款規定裁處受處分人罰鍰合計三千六百元，並予記違規點數二點
    ，核無違誤，本件受處分人之異議為無理由，應予駁回。
據上論斷，應依道路交通案件處理辦法第十九條，裁定如主文。
中      華      民      國    九十二    年    十一      月    十二    日
                                      臺灣臺北地方法院交通法庭
                                          法  官  陳容正
右正本證明與原本無異。
如不服本裁定應於送達後五日內向本院提出抗告狀
                                          書記官  彭雅慧
中      華      民      國    九十二    年    十一      月     十六   日


司法院資訊處製作；財團法人民間司法改革基金會備份。
